臺灣宜蘭地方法院民事簡易判決
110年度宜簡字第284號
原      告  黃錫龍  
被      告  陳麗珠  



上列當事人間請求遷讓房屋事件，本院於民國111年5月19日言詞
辯論終結，判決如下：
　　主　　文
被告應將如宜蘭縣宜蘭地政事務所土地複丈成果圖所示之門牌號
碼宜蘭縣○○市○○路○段○號房屋(面積為壹拾玖點玖玖平方公尺)全
部遷讓返還原告及其他共有人全體。
訴訟費用（除減縮部分外）由被告負擔。
本判決得假執行。　　
　　事實及理由
壹、程序事項：按訴狀送達後，原告不得將原訴變更或追加他訴
    。但有下列各款情形之一者，不在此限：一、被告同意者。
    二、請求之基礎事實同一者。三、擴張或減縮應受判決事項
    之聲明者。四、因情事變更而以他項聲明代最初之聲明者。
    五、該訴訟標的對於數人必須合一確定時，追加其原非當事
    人之人為當事人者。六、訴訟進行中，於某法律關係之成立
    與否有爭執，而其裁判應以該法律關係為據，並求對於被告
    確定其法律關係之判決者。七、不甚礙被告之防禦及訴訟之
    終結者。被告於訴之變更或追加無異議，而為本案之言詞辯
    論者，視為同意變更或追加；不變更訴訟標的，而補充或更
    正事實上或法律上之陳述者，非為訴之變更或追加，民事訴
    訟法第255條、第256條分別定有明文。經查，原告黃錫龍原
    起訴時訴之聲明為「一、被告應將門牌號碼宜蘭縣○○市○○路
    0段0號房屋全部遷讓返還原告。二、被告應給付原告新臺幣
    （下同）25,500元，並自民國110年7月15日起至遷讓交屋日
    止，按月賠償原告8,500元」，嗣於111年3月21日、111年5
    月19日言詞辯論期日分別變更聲明為：「一、被告應將如宜
    蘭縣宜蘭地政事務所土地複丈成果圖所示之門牌號碼宜蘭縣
    ○○市○○路○段0號房屋(面積為19.99平方公尺，下稱系爭房屋
    )騰空返還予原告。二、被告應給付原告25,500元，及自110
    年7月15日至遷讓房屋止，按月給付原告8,500元。三、願供
    擔保請准宣告假執行」、「被告應將系爭房屋騰空返還予原
    告及其他共有人全體」，就訴之聲明第2項核屬減縮應受判
    決事項之聲明，並就訴之聲明第1項更正關於將系爭房屋返
    還予共有人全體之事實上陳述，核與上開規定相符，應予准
    許。 　
貳、實體事項：　　　
一、原告起訴主張：坐落宜蘭縣○○市○○○段000地號土地上之系爭房屋係原告與兄弟共有，於109年8月14日由原告與被告簽立房屋租賃契約書（下稱系爭租賃契約書），由被告承租原告所共有之系爭房屋，租期自109年8月14日起至112年8月13日止，每月租金8,500元，詎料被告自110年3月14日起即未繳交租金，扣除被告所繳交之押租保證金2個月後，被告積欠租金已逾2個月，原告前曾以存證信函通知被告限期出面處理，然被告均置之不理，原告復再以起訴狀繕本之送達，對被告為終止租約，是現今系爭租賃契約已經終止，被告無權占有系爭房屋，自得請求被告應將系爭房屋遷讓返還原告。為此，爰依系爭租賃契約之法律關係提起本件訴訟。並聲明：㈠被告應將系爭房屋騰空遷讓返還原告及其他共有人全體。㈡願供擔保請准宣告假執行。  
二、被告則以：系爭房屋之租賃契約尚未到期，被告有請求原告
    讓被告每月付2個月的租金，才能去攤還還未給付之租金，
    但是原告態度很不好等語置辯，並聲明：原告之訴駁回。
三、得心證之理由：
  ㈠原告主張坐落宜蘭縣○○市○○○段000地號土地上之系爭房屋係
    原告與兄弟共有，於109年8月14日由原告與被告簽立系爭租
    賃契約，由被告承租原告所共有之系爭房屋，租期自109年8
    月14日起至112年8月13日止，每月租金8,500元，並提出房
    屋租賃契約、土地登記第三類謄本為證（見本院卷第6頁至
    第18頁、第42頁至第44頁），且為被告所不爭執，可信為真
    實。
　㈡按承租人積欠租金額，除擔保金抵償外，達2個月以上時。出
    租人得收回房屋。土地法第100條第3款有明文規定。而承租
    人租金支付有遲延者，出租人得定相當期限，催告承租人支
    付租金，如承租人於其期限內不為支付，出租人得終止契約
    。租賃物為房屋者，遲付租金之總額，非達2個月之租額，
    不得依前項之規定，終止契約。其租金約定於每期開始時支
    付者，並應於遲延給付逾2個月時，始得終止契約。承租人
    於租賃關係終止後，應返還租賃物。民法第440條第1項、第
    2項、第455條前段亦分別定有明文。經查，被告迄至原告起
    訴時業已遲延給付租金達4個月（即110年3月至110年6月）
    以上，已遲付租金總額逾2個月以上，經以押租保證金抵繳
    後，亦已遲付租金總額逾2個月以上。而原告以起訴狀繕本
    之送達作為終止系爭租賃契約意思表示，並於110年12月9日
    生送達效力，故系爭租賃契約至遲已於110年12月9日經原告
    合法終止。
　㈢按所有人對於無權占有或侵奪其所有物者，得請求返還之。
    對於妨害其所有權者，得請求除去之；又各共有人對於第三
    人，得就共有物之全部為本於所有權之請求。但回復共有物
    之請求，僅得為共有人全體之利益為之，民法第767條第1項
    前段及中段、第821條分別定有明文。從而，系爭租賃契約
    合法終止後，原告依據上開規定請求被告遷讓系爭房屋，並
    將系爭房屋返還原告及其他全體共有人，於法有據，應予准
    許。　
四、綜上，原告依系爭租賃契約、民法第767條第1項、第821條
    之規定，請求被告將系爭房屋全部遷讓返還原告及其他共有
    人全體，為有理由，應予准許。
五、本件係就民事訴訟法第427條第1項訴訟適用簡易程序所為被
    告敗訴之判決，依同法第389條第1項第3款規定，應依職權
    宣告假執行。
六、訴訟費用負擔之依據：民事訴訟法第78條。　
中　　華　　民　　國　　111 　年　　5 　　月　　31　　日
    　　　　　　　宜蘭簡易庭   法　官　張淑華
以上正本係照原本作成。
如對本判決上訴，須於判決送達後二十日內向本院提出上訴狀，
同時表明上訴理由；如已於本判決宣示後送達前提起上訴者，應
於判決送達後十日內補具上訴理由（均須按他造當事人之人數附
繕本）。
如委任律師提起上訴者，應一併繳納上訴審裁判費。
中　　華　　民　　國　　111 　年　　5 　　月　　31　　日
　　　　　　　　　　　　　　　 書記官  謝佩欣
附圖：宜蘭縣宜蘭地政事務所土地複丈成果圖